臺灣士林地方法院民事判決　　　　　　　93年度訴字第197號
原　　　告　丙○○
被　　　告　乙○○
上開當事人間請求返還占有物事件，本院於民國94年3 月22日言
詞辯論終結，判決如下：
    主    文
被告應將如附圖(一)所示之聲寶牌一噸半窗型冷氣機壹台、附圖(二)
所示之HITACHI 五噸空調冷氣機壹台、附圖(三)所示之歌林牌冰箱
壹台，及附圖(四)所示之澳洲紅酒肆瓶、法國白酒肆瓶返還原告。
原告其餘之訴駁回。
本判決原告勝訴部分得假執行。
訴訟費用由被告負擔十分之一，餘由原告負擔。
    事實及理由
一、原告起訴主張：被告乙○○於民國91年間，向原告之妻許蔡
    瑞香承租台北市○○區○○街236 號1 樓房屋，嗣因該房屋
    遭法院查封拍賣，原告欲於最後搬遷期限前將原告所有如附
    圖1 、2 、3 所示之冷氣機2 台、冰箱1 台搬走，竟遭被告
    阻止，至今仍不願返還。另原告因與訴外人甲○○間有債權
    債務關係，曾委由被告將原告所有之40瓶洋酒交付訴外人甲
    ○○，以抵付部分債務，惟遭甲○○拒絕而退回，被告自應
    將上開洋酒返還原告，又原告當初交付之洋酒均貼有「禾運
    貿易有限公司」（下稱禾運公司）之貼紙，然被告於鈞院準
    備程序中所攜帶到庭者，除附圖4 所示之澳洲紅酒4 瓶、法
    國白酒4 瓶貼有該公司貼紙外，其餘均無，顯已遭被告私自
    調換，則被告就該無法以原物返還部分，自應賠償其價額，
    為此，爰依所有物返還請求權及侵權行為損害賠償請求權，
    訴請被告將前述冷氣機2 台、冰箱1 台及澳洲紅酒4 瓶、法
    國白酒4瓶返還原告，並給付原告新台幣（下同）1,079,000
    元等語。而聲明：(一)被告應將如附圖1 所示之聲寶牌一噸半
    窗型冷氣機1 台、附圖2 所示之HITACHI 五噸空調冷氣機1
    台、附圖3 所示之歌林牌冰箱1 台，及附圖4 所示之澳洲紅
    酒4 瓶、法國白酒4 瓶返還原告。(二)被告應給付原告1,079,
    000 元。
二、被告就原告訴之聲明第1 項部分，表示同意返還。另就原告
    訴之聲明第2 項部分，則以：原告委託被告將40瓶洋酒交付
    訴外人甲○○抵償債務時，雙方並未清點酒的廠牌、年份、
    有無貼禾運公司貼紙等事項，嗣後甲○○自行將上開洋酒退
    回時，被告並不在場，亦從未調換該批洋酒，原告指上開洋
    酒除澳洲紅酒4 瓶、法國白酒4 瓶外，均遭被告調包云云，
    顯不實在等語，資為抗辯。並聲明：原告之訴駁回。
三、兩造不爭執之事實：
  (一)原告曾委託被告將40瓶洋酒交付訴外人甲○○，以抵償債務
    ，惟遭甲○○退回交由被告診所人員收受，被告迄今尚未將
    該批洋酒返還原告。
  (二)被告現持有之洋酒，除其中澳洲紅酒4 瓶、法國白酒4 瓶貼
    有禾運公司貼紙外，其餘均無。
四、本件經整理並協議簡化爭點後，兩造同意協議簡化後之爭點
    為：(一)原告委託被告轉交訴外人甲○○之40瓶洋酒，是否與
    本院卷第37頁所示之內容相符？是否均貼有禾運公司之貼紙
    ？(二)如上開答案為肯定，被告嗣後是否有將上開洋酒調換為
    他種洋酒之情事？(三)原告主張之洋酒價額是否可採？（見本
    院卷第161 頁）茲就上開爭點，析述本院得心證之理由如下
    ：
  (一)原告主張其交付予被告之40瓶洋酒，與本院卷第37頁所示之
    內容相符，且均貼有禾運公司之貼紙等情，為被告所否認，
    並辯稱雙方當時並未清點核對該批洋酒之數量及種類內容等
    語，經查：
  (1)本件原告係為以洋酒抵償對訴外人甲○○之債務，而委託被
    告將40瓶洋酒及清單1 份轉交甲○○，此為兩造不爭執之事
    實，是被告僅係單純受託轉交上開洋酒及清單，衡諸常情，
    自無核對該洋酒與清單內容是否相符之義務及必要，且參以
    原告就交付當時有無清點乙節，答稱「我是把酒裝在箱子裡
    交給被告，有沒有一瓶一瓶數，我不記得。」，並自承當時
    並未請被告在清單上簽收等情（見本院卷第136 頁），更足
    認原告交付洋酒時，確未與被告核對是否與清單之內容相符
    ，自不能僅憑該未經被告簽名確認之清單，即認原告最初交
    付予被告之洋酒，即為該清單所載之洋酒。況原告自始至終
    均堅稱其交付之洋酒全部貼有禾運公司之貼紙，只要無該公
    司貼紙，即非其所交付之原物云云，然此一是否貼有禾運公
    司貼紙之事項，並未見記載於該清單之中，且原告亦未能證
    明其所交付之洋酒，確實每瓶均貼有禾運公司貼紙，其徒憑
    被告現所持有之洋酒，除澳洲紅酒4 瓶、法國白酒4 瓶外，
    均未貼有禾運公司之貼紙，即斷言該未貼貼紙之洋酒均非其
    當初交付予被告之原物，顯乏依據，不足置採。
  (2)至被告嗣後將40瓶紅酒及上開清單交付訴外人甲○○時，雖
    經甲○○於該清單上簽收，然其當時並未實際清點酒之數量
    、年份、內容等，此業據證人甲○○到庭證述明確（見本院
    卷第144 頁）；且經本院提示原告所提之洋酒照片（即本院
    卷第52頁及證物袋內保全服務契約書所附照片）及被告現持
    有之洋酒照片（即本院卷第148 至150 頁照片）予證人甲○
    ○，其復無法確認當時收受者，究係何照片所示之洋酒，則
    關於原告委託被告轉交甲○○之洋酒，是否即為該清單所示
    之種類及是否均貼有禾運公司之貼紙乙節，仍屬無從證明。
    且查，訴外人甲○○嗣後因認該批洋酒不值錢，而將之送回
    被告診所，此亦為兩造不爭之事實，顯見訴外人甲○○對該
    清單所載之內容及金額等，並不表認同，更不能僅因訴外人
    甲○○收受被告轉交之洋酒及清單，並在清單上簽收，即認
    原告前開主張為真。
  (3)綜上，原告所提證據尚不足以證明其最初交付予被告之洋酒
    ，即為其所主張如前揭清單所載且均貼有禾運公司貼紙之洋
    酒，自難認其洋酒有何遭人侵吞調包之情事，其依侵權行為
    之法律關係，請求被告賠償其所受損害，尚乏依據，應予駁
    回。
  (二)又本件原告既無法證明其最初交付予被告之洋酒，與被告現
    持有之洋酒有所不同，則本件關於洋酒之差異是否為被告調
    包所致，及原告主張之洋酒價值是否可採等爭點，自與本件
    判決結果不生影響，而無逐一論斷之必要，併此敘明。
五、綜前所述，原告訴之聲明第1 項部分，業經被告認諾，依民
    事訴訟法第384 條之規定，應認原告之訴為有理由，而予准
    許，並依同法第189 條第1 項第1 款之規定，依職權宣告假
    執行。至原告請求被告賠償其1,079,000 元部分，則無理由
    ，應予駁回。
六、據上論結，本件原告之訴為一部有理由、一部無理由，依民
    事訴訟法第79條但書、第389 條第1 項第1 款，判決如主文
    。
中　　華　　民　　國　　94　　年　　4 　　月　　6 　　日
                  民事第二庭  審判長法  官  陳介源
                                    法  官  王怡雯
                                    法  官  馬傲霜
以上正本證明與原本無異。
如對本判決上訴須於判決送達後20日內向本院提出上訴狀。
中　　華　　民　　國　　94　　年　　4　 　月　　12 　 日
                                    書記官  林豐圃
